【裁判字號】    98,易,622
【裁判日期】    980527
【裁判案由】    傷害
【裁判全文】
臺灣臺南地方法院刑事判決               98年度易字第622號
公  訴  人  臺灣臺南地方法院檢察署檢察官
被      告  丙○○
上列被告因家庭暴力傷害案件，經檢察官提起公訴（九十八年度
調偵字第三四一號），本院判決如下：
    主  文
丙○○犯傷害人罪，處有期徒刑參月，如易科罰金，以新臺幣壹
仟元折算壹日；又犯傷害罪，處有期徒刑參月，如易科罰金，以
新臺幣壹仟元折算壹日；應執行有期徒刑伍月，如易科罰金，以
新臺幣壹仟元折算壹日。
    事  實
一、丙○○與甲○○為夫妻（二人於民國九十七年六月二十四日
    離婚），乙○○○為甲○○之母親，即為丙○○之岳母，彼
    此間有家庭暴力防治法第三條第第一款及第三款之家庭成員
    關係。丙○○、甲○○二人近幾年來相處不睦而常起口角，
    丙○○甚至動手毆打甲○○，甲○○因而向母親哭訴，並一
    再隱忍。丙○○於民國九十七年三月十四日晚間十一時許，
    見甲○○在位於臺南縣關廟鄉○○村○○街二五號二樓浴室
    內刷牙盥洗，此時，丙○○即在浴室外等候，待甲○○盥洗
    完畢出來時，丙○○即從甲○○身後抱住甲○○腰部處示好
    ，但為甲○○拒絕，並推開丙○○，詎丙○○因此惱羞成怒
    而基於傷害之犯意，徒手毆打甲○○頭部、身體等處，並將
    甲○○推向牆壁，甲○○不支倒地，丙○○即以腳踢踹甲○○，此時，在三樓之女兒盧盈辰聽聞二樓有毆打聲及母親甲○○之哭叫聲，立即至二樓將二人隔開攔阻丙○○，甲○○
    即撥打電話予娘家向母親、弟弟等人求援，乙○○○聽聞甲○○又遭丙○○毆打，立即趕往上開處所，乙○○○到達上
    開處所後，在上開處所一樓客廳處見到丙○○，甚為氣憤即
    責罵丙○○毆妻行為，雙方發生口角，乙○○○並舉起右手
    以手指著丙○○行為不當，丙○○見狀另基於傷害他人身體
    之犯意，用力撥推開乙○○○右手手指部，二人因此發生拉
    扯，經在場員警勸阻，始勸離乙○○○，並將甲○○、乙○○○帶至派出所掣製筆錄及處理家庭暴力與兒少保護案件調
    查紀錄（通報）表，協助辦理民事通常保護令之聲請。而甲○○因此受有頭皮血腫（二×一公分）、兩側大腿皮下瘀血
    、左手中指紅腫（各二×一公分、三×一公分）之傷害、乙○○○則受有右手第二、第三掌骨骨折之傷害。
二、案經甲○○、乙○○○訴請臺南縣警察局歸仁分局報請臺灣
    臺南地方法院檢察署檢察官偵查起訴。
    理  由
壹、證據能力部分：
    按被告以外之人於審判外之言詞或書面陳述，除法律有規定
    者外，不得作為證據；又被告以外之人於審判外之陳述，雖
    不符合同法第一百五十九條之一至第一百五十九條之四之規
    定，但經當事人於審判程序同意作為證據，法院審酌該言詞
    陳述或書面陳述作成時之情況，認為適當者，亦得為證據；
    又當事人、代理人或辯護人於法院調查證據時，知有第一百
    五十九條第一項不得為證據之情形，而未於言詞辯論終結前
    聲明異議者，視為有前項之同意，刑事訴訟法第一百五十九
    條第一項及第一百五十九條之五分別定有明文。查本判決下
    列所引用之各該被告以外之人所為審判外之陳述以及其他書
    面陳述，雖屬傳聞證據，惟當事人於本院準備程序及審判期
    日中均表示無意見而不予爭執，且迄至言詞辯論終結前亦未
    再聲明異議，本院審酌上開證據資料製作時之情況，尚無違
    法不當之瑕疵，亦認為以之作為證據應屬適當，依刑事訴訟
    法第一百五十九條之五規定，認前揭證據資料均有證據能力
    。
貳、實體部分：
  一、訊據被告丙○○固坦承其於前揭時、地，動手毆打及踢踹
      告訴人甲○○，致告訴人甲○○受傷之傷害犯行，惟矢口
      否認有何傷害告訴人乙○○○犯行部分，辯稱：當天告訴
      人乙○○○至伊家時，警察已經到場，警察在場伊怎有可
      能動手毆打告訴人乙○○○，另證人甲○○、盧盈辰等人
      均在樓梯口那邊，無法看到客廳這邊情形，告訴人乙○○○當天有拿椅子要攻擊伊，可能是告訴人乙○○○自己太
      用力導致受傷，伊並聽說告訴人乙○○○在做挖竹筍之工
      作，告訴人乙○○○手部受傷亦有可能是自己工作時受傷
      的，伊也有聽鄰居說告訴人乙○○○自己跌倒受傷，被告
      當天完全沒有碰到告訴人乙○○○，也未與告訴人乙○○○發生拉扯之情形云云。
  二、經查：
  （一）被告丙○○前揭傷害告訴人甲○○犯行部分，業據告訴
        人甲○○先後於本院民事庭及偵查中指訴綦詳（見本院
        九十七年家護字第一八七號民事卷宗第三十二頁至第三
        十四頁訊問筆錄、偵查卷第二十二頁至第二十三頁詢問
        筆錄），復有證人即被告之女盧盈辰於警、偵訊及本院
        民事庭分別陳述甚詳（見警卷第十三頁至第十四頁調查
        筆錄、偵查卷第二十二頁詢問筆錄、本院同上開案號民
        事卷宗第三十九頁至第四十一頁訊問筆錄），並有臺南
        市立醫院於九十七年三月十五日出具之驗傷診斷書一紙
        在卷可憑。
  （二）被告丙○○傷害告訴人乙○○○犯行部分，亦據告訴人
        乙○○○指述：九十七年四月十三日晚間十一點多，伊
        兒子接獲告訴人甲○○電話表示又被被告毆打，伊立即
        與兒子、媳婦一起過去被告與告訴人甲○○的住處，二
        家距離很近二、三個路口一下就到，伊到時警察已經在
        客廳，客廳還有甲○○與孫女盧盈辰，因伊很生氣被告
        打伊女兒，伊一進去見到被告就指著被告罵不要臉，一
        個男人沒有辦法賺錢養妻兒，還要打老婆，要打就打伊
        ，被告就與伊發生口角爭執，伊有伸手對著被告，被告
        即徒手揮打伊右手掌處，伊不記得雙方有無拉扯，當時
        很痛，但只是回家貼藥布，到隔天仍然疼痛才至醫院檢
        查，發現有骨折，伊當時是做養雞、施肥工作，伊的手
        部受傷不是工作中造成的，是被被告打到的等情甚詳（
        見警卷第九頁至第十二頁調查筆錄、偵查卷第二十三頁
        詢問筆錄、第三十頁調查筆錄，本院刑事卷第二十八頁
        背面至第三十頁審判筆錄），另有證人即在場之告訴人
        甲○○、女兒盧盈辰，與證人即在場員警劉永德等人亦
        均證述明確，即證人甲○○證稱：被告當天毆打伊後，
        伊趁女兒勸阻時打電話報警，母親乙○○○有過來伊住
        處客廳跟被告理論，有抓被告衣服，被告就有出手打告
        訴人乙○○○右手等語，證人盧盈辰證述：當天晚上伊
        回家準備要睡覺，在三樓上廁所，突然聽到樓下有很大
        撞擊聲後又聽到母親在哭的聲音，伊趕緊跑下樓，伊就
        看到被告在打母親，當時母親已經倒在地上，伊就去擋
        被告，被告還用腳踢母親，之後母親就跑進房間打電話
        ，舅舅與外婆均有過來，舅舅有說要帶母親去驗傷，外
        婆很生氣責罵被告為何要打母親，並說已經打過很多次
        了，要打就打外婆，被告即與外婆發生爭執，並真的出
        手要打，舅舅就去攔阻，所以有些肢體衝突，被告有用
        手打外婆的手，隔天外婆的手痛的受不了才去看醫生。
        伊當時有在客廳，確實有看見等語；證人劉永德證稱：
        伊為關廟分駐所員警，當天接獲告訴人甲○○電話後至
        現場，伊到現場後聽見告訴人甲○○在一樓與二樓的樓
        梯間哭泣，伊就請告訴人甲○○到客廳來，告訴人乙○○○及其子才到，告訴人乙○○○到達後至客廳有指責
        被告，二人在客廳圓形茶几處繞，被告與告訴人乙○○○有發生拉扯、推擠情形，就是告訴人乙○○○指責被
        告，雙方互相拉對方的手，伊並未看到告訴人乙○○○
        拿椅子丟被告，也沒有看到告訴人乙○○○與其子聯合
        打被告，亦無被告遭告訴人追打情形等語（分別見警卷
        第七頁、第十三頁至第十四頁調查筆錄、同上開民事卷
        宗第三十八頁至第四十頁訊問筆錄、偵查卷第二十二頁
        至第二十三頁、第二十九頁至第三十頁詢問筆錄、本院
        刑事卷第二十七頁至第二十八頁審判筆錄）。而告訴人
        乙○○○因而受有右手第二、第三掌骨折之傷害部分，
        亦有關新診所於九十七年四月二十五日出具診斷證明書
        一紙在卷可憑，而該診所醫師診治告訴人乙○○○時，
        告訴人乙○○○亦陳稱受傷經過，係為救女兒而與女婿
        推擠中受傷，導致右手腫痛瘀青無法活動，經Ｘ光檢查
        ，告訴人乙○○○右手第二、第三掌骨遠端近關節處線
        性骨折等情，亦有關新診所於九十八年五月十三日函覆
        在卷，並依上開診斷證明書所載，告訴人乙○○○所受
        前述傷害顯與告訴人乙○○○及前開證人甲○○、盧盈
        辰、劉永德等人所陳被告與告訴人乙○○○發生口角爭
        執，告訴人乙○○○舉起右手指著被告責罵，被告即徒
        手揮打、撥開告訴人乙○○○右手之肢體碰觸位置相當
        ，且依告訴人乙○○○受傷之部位及傷勢為骨折以查，
        應係出於遭被告徒手揮打所致，當無疑義。是告訴人乙○○○指訴遭被告丙○○徒手推打右手，而受有前揭傷
        害一節非虛，堪以採信，被告丙○○空言否認未出手碰
        觸告訴人乙○○○，顯係飾謝之詞，不足採信。
  （三）此外，並有本院九十七年家護字第一八七號通常保護令
        一份，及本院依職權調閱上開案號民事卷宗在卷可憑。
  三、綜上所述，被告丙○○否認傷害告訴人乙○○○部分所辯
      ，顯係事後卸責之詞，並無可採。本件事證明確，被告分
      別傷害告訴人甲○○、乙○○○之犯行，均事證明確，均
      堪認定。
  四、按現為配偶或前配偶。現為或曾為直系血親或直系姻親關
      係者，乃家庭暴力防治法第三條第一款及第三款所稱之家
      庭成員，家庭成員間實施身體或精神上不法侵害之行為者
      ，均屬家庭暴力，而家庭成員間故意實施家庭暴力行為而
      成立其他法律所規定之犯罪，則成立家庭暴力罪，家庭暴
      力防治法第三條第四款、第二條第一項、第二項定有明文
      。查本件被告與告訴人甲○○、乙○○○之間，於行為當
      時尚為夫妻、岳母女婿之關係，準此，被告前開所為係屬
      家庭暴力行為，核被告丙○○所為均係犯刑法第二百七十
      七條第一項傷害罪，被告分別對告訴人甲○○、乙○○○
      成立上開刑法上之罪，均屬家庭暴力防治法第二條第二項
      所稱之家庭暴力罪。本院審酌被告前未曾因犯罪經判決執
      行之紀錄，有臺灣高等法院被告前案紀錄表各一份在卷可
      稽，本案係因告訴人甲○○拒絕被告示好，而惱羞成怒，
      進而徒手毆打、腳踹告訴人甲○○，及在憤怒中遭告訴人
      乙○○○指責下，徒手推打告訴人乙○○○手部之犯罪動
      機、目的、手段，告訴人二人分別所受傷勢，告訴人乙○○○身為被告岳母，且為高齡六十七歲之老婦，被告仍不
      顧倫理出言頂撞，並動手推打，是被告之行為惡性難謂非
      鉅，復於犯後猶狡詞卸責之態度，及其品行、犯罪動機、
      目的、手段、生活狀況、智識程度、犯罪所生之損害等一
      切情狀，分別量處如主文所示之刑，並分別諭知易科罰金
      之折算標準，並定應執行刑暨諭知易科罰金之折算標準。
  五、至於被告陳稱無前科紀錄應予緩刑宣告等語，然按緩刑乃
      針對初犯輕微犯罪行為者，暫緩其宣告刑之執行，倘行為
      人在法院宣告之緩刑期間能夠潔身自好，而不再犯罪者，
      則不再執行已宣告之刑，並使刑之宣告失其效力，使受刑
      人仍舊生活於自由社會，接受社會性處遇。即依刑法第七
      十四條第一項之規定緩刑宣告要件規定除未曾因故意犯罪
      受有期徒刑以上刑之宣告者，或前因故意犯罪受有期徒刑
      以上刑之宣告，執行完畢或赦免後，五年以內未曾因故意
      犯罪受有期徒刑以上刑之宣告者之外，同時須認以暫不執
      行為適當。然觀被告於本案事發後於警詢中完全否認傷害
      告訴人二人，並指稱告訴人二人受傷為渠等自行在浴室摔
      倒、撞牆導致，於檢察官偵查中，仍否認傷害告訴人乙○○○部分，對其毆打告訴人甲○○部分雖坦承有毆打，但
      一再陳稱是告訴人甲○○晚歸，不與被告溝通、不與被告
      好，是告訴人甲○○以言語刺激、侮辱被告，被告因而惱
      怒導致，將責任完全歸咎予告訴人甲○○，並淡化其家暴
      犯行，於本院審理中仍表示與告訴人乙○○○間共有一塊
      土地，懷疑告訴人乙○○○有詐欺行為等語，並參酌告訴
      人甲○○、證人盧盈辰等人陳述，被告毆打告訴人甲○○
      之情形已有多年等情（均見上開期日筆錄被告供述部分）
      ，可認被告雖已與告訴人甲○○離婚，但彼此間仍有許多
      爭議與糾紛存在，難認被告無再犯之虞，及由本次刑罰之
      宣告策其自新之情形，即被告並不具有以暫不執行所宣告
      之刑為適當之情形，故不予緩刑之宣告，附此說明。
據上論斷，應依刑事訴訟法第二百八十四條之一、第二百九十九
條第一項前段，刑法第二百七十七條第一項、第四十一條第一項
第五十一條第五款，刑法施行法第一條之一，判決如主文。
本案經檢察官林朝文到庭執行職務
中    華    民    國    98    年    5     月    27    日
                  刑事第四庭  法  官  程克琳
以上正本證明與原本無異。
如不服本判決應於收受判決後10日內向本院提出上訴書狀，並應
應敘述具體理由。其未敘述上訴理由者，應於上訴期間屆滿後20
日內向本院補提理由書(均須按他造當事人之人數附繕本)「切勿
逕送上級法院」。
                              書記官  曾美滋
中    華    民    國    98    年    5     月    27    日
附錄本案論罪科刑法條
刑法第277條
傷害人之身體或健康者，處3年以下有期徒刑、拘役或1千元以下
罰金。犯前項之罪因而致人於死者，處無期徒刑或7年以上有期
徒刑；致重傷者，處3年以上10年以下有期徒刑。


司法院資訊處製作；財團法人民間司法改革基金會備份。
